【裁判字號】    99,消債抗,11
【裁判日期】    991028
【裁判案由】    清算事件
【裁判全文】
臺灣新竹地方法院民事裁定            99年度消債抗字第11號
抗  告  人
即  債務人  甲○○
上列當事人聲請消費者債務清理事件，抗告人對於中華民國99年
2月26日本院99年度消債清字第1號裁定提起抗告，本院裁定如下
：
    主  文
抗告駁回。
抗告程序費用新臺幣壹仟元由抗告人負擔。
    理  由
一、抗告意旨略以：
  (一)依消費者債務清理條例(下稱：消債條例)第65條規定法院
      裁定不認可更生方案時，應同時裁定開始清算程序；對於
      不認可更生方案之裁定提出抗告時，前項開始清算程序之
      裁定，並受抗告法院之裁判；第一項裁定確定時，始得進
      行清算程序，合先敘明。
  (二)原裁定內容有下列不符事實、認定有爭議之處，敘明如下
      ：
      １、每月收入項目中，根據訊問筆錄所述，謂抗告人「自
          承長子黃允祈允諾資助每月新台幣(下同)15,000元之
          撫養費」部分，係孩子基於孝心之承諾，但實際執行
          時，常因資助其弟仁祈、文祈之非每月例行開銷( 如
          其弟新學期註冊 )，也偶因其本人任務或生活所需，
          而有所減少，未足額給予。此項收入被認定為抗告人
          與配偶平分各半為每月7,500 元，顯與實際情形不符
          。
      ２、依據98年8 月14日抗告人受司法事務官訊問時所述，
          於「台灣銀行優惠存款每月1,000 元」部分，再敘明
          目前及將來狀況如下：抗告人於99年3 月11日欲於該
          帳戶提款，以墊支教會事務費用時發現，該帳戶併同
          抗告人另一在台銀之非優惠存款帳戶，已被不明原因
          將餘額歸零(是否與裁定清算程序有關尚待查明)。且
          將來一旦清算程序確定執行，該帳戶將被查扣，是時
          不可能每月仍有來自此項目之收入。
      ３、每月平均償還金額之計算，裁定書中直接以11,000元
          +15,000元 / 2 =13,000元計算，忽略11,000 元係前
          24期，15,000元係後72期之還款規畫，較精確之計算
          是否應為：(11,000 x24 + 15,000x 72 )/ 96 = 14,
          000元。另每月可供還款金額之計算為22,680元(薪資
          )+？<7,500以下之不確定數目+0(已無優惠存款利息)
          ，此金額再減去債務人及撫養之三子黃文祈( 裁定書
          誤植為次子黃仁「祺」，三男黃文「祺」)1/2之每月
          最低生活費用後，還款能力應低於裁定書中認定之16
          ,436元。且事實上債務人三子黃文祈高中現就讀師大
          附中，98年9 月就讀師範大學人類發展與家庭學系營
          養餐飲組至今，每月返家一至二次( 不到四天，且尚
          有交通費負擔 )，如以台北市最低生活標準14,558元
          計算，兩者相差近5,000元，與抗告人妻子分擔1/2計
          算，亦相差近2,500元。
      ４、抗告人於上述較為確實，較符事實之情況，仍勉為提
          出還款規畫，並曾於陳報狀中請求讓抗告人對債權人
          不同意之理由提出申覆、澄清，並曾積極協調：去電
          中國信託債務協商部門洽商( 債權金額確認後之最大
          債權銀行 )，亦曾親赴原始最大債權銀行之原借款單
          位永豐銀行基隆分行，洽詢襄理及債協承辦人高先生
          。惟裁定書中仍認定抗告人「所提更生方案之條件尚
          難謂公允」，亦請再重新審酌。
  (三)原審裁定認定抗告人「似有奢侈浪費之嫌」部分：
      １、凱悅健身美容消費，係購買三溫暖消費回數券，當時
          平均單價低廉，且抗告人因工作忙碌，往往很久才將
          票券使用完畢。當年購買之動機，係接受醫師朋友專
          業建議，以三溫暖冷熱交替設施，促進血液循環，針
          對長年腰背疼痛宿疾，進行復健保養。
      ２、美麗華育樂股份有限公司之消費，為攜帶抗告人時任
          基隆地方法院少年輔導志工所輔導個案少年、陪同抗
          告人子女，獎勵當時牧養教會之青少年( 部分係先墊
          支後向教會請領公帳 )觀賞當時票房較佳，大眾爭相
          觀賞之影片。
      ３、萊馥渡假村之消費，則係參加教會界之研討會時，攜
          同子女就近關照，須另費付款。
  (四)抗告人原車禍造成右脛骨骨折，術後復因骨傷未能正常癒
      合，遲未拔除固定骨釘，99年4 月16日幸獲抗告人孩提時
      代即認識之骨科名醫，台大醫學院榮譽教授劉華昌大夫悉
      心診治，拔除留於體內超過3 年之骨釘，並針對已然加劇
      退化之膝關節，施以微創手術修補。期間獲親友資助及保
      險補助，而得以順利完成手術。另因前述車禍體傷，引發
      脊椎神經壓迫，導致經常易因活動不慎，引起腰椎、背部
      之挫傷。該等症狀，已演變成慢性症狀，需長期復健( 每
      週只少2次)，補充必要營養，以維持身體正常之活動力。
      衡諸抗告人身體狀況，尚能於8 年左右於教會福音機構性
      質之職場正常工作。應足以具備前述方式正常還款之能力
      。
  (五)且抗告人願以最大誠意，自行大量樽節生活開銷，重提下
      列構想之還款計畫數據，提供本院審酌參考。8 年還款計
      畫參考數據:第一年每月14,000元、第二年每月15,000 元
      、第三年至第四年每月17,000元、第五年至第八年每月20
      ,000元。總計1,716,000元(14,000x12 +15,000x12 + 17,
      000x24 +20,000x48＝1,716,000元 )。還款同時，抗告人
      亦將努力小額儲蓄，對於100,000 元以下債權金額，亦將
      洽商債權銀行，量力提前還款。
  (六)抗告人原對清償比例何謂適當，並無清楚概念。更生程序
      交由司法事務官執行時第一次庭訊獲告知，應至少超過兩
      成，故於99年10月2日再提出20.54% 之清償方案。第二次
      庭訊復被告知，因抗告人尚有與弟各1/2 持分之土地，雖
      土地與建物坐落不符，仍難逃轉為清算，將會被拍賣處理
      。抗告人事後，亦提出陳報狀，請於債權人會議機制流程
      中，讓抗告人有機會對債權人據以作為不同意理由申訴，
      綜上陳述，抗告人實有感於更生程序中，被一更生程序將
      被撤銷處理之定見導引。且抗告人自更生申請程序開始，
      雖被諸多誤解，仍一貫展現還款誠意。整個過程，亦曾因
      「協商按月暫還款反被加計違約金及利息( 如後被併入遠
      東商銀的AIG信用卡公司，抗告人依約按月還款至97年1月
      ，仍被自始加計至5萬餘元)。然為加速更生程序中之債權
      金額認定流程，未予計較，冀求早日開始還款，足證抗告
      人真實具備還款誠意。針對抗告人債務處理個案實情，明
      顯以清算程序進行，負擔較小，但債權人於清算過程，所
      可能收回之債權金額，則處於不確定之因素，標的物( 土
      地狀況如前述 )拍賣按慣例亦屬不點交之困難個案。陳述
      如上事實，足證原審裁定時所舉證認定抗告人更生方案條
      件難認公允有所違誤，仍具消債條例第64條得逕予認可要
      件，爰依同條例第65條提起抗告，請求廢棄原裁定，更為
      適法之裁定，實感德便。
二、按更生方案未依消債條例第59條、第60條規定可決時，除有
    該條例第64條規定之情形外，法院應以裁定開始清算程序；
    法院開始清算程序之裁定，應載明其年、月、日、時，並即
    時發生效力。前項裁定，不得抗告，消債條例第61條、第83
    條第1、2項分別定有明文。又對於不得抗告之裁定而抗告者
    ，原裁定法院應以裁定駁回之。抗告不合法者，第二審法院
    應以裁定駁回之，民事訴訟法第495條之1、第442條第1項、
    第444條第1項前段亦分別定有明文，且依消債條例第15條之
    規定，關於更生或清算之程序，準用之。本件抗告人因消債
    條例事件聲請更生，前經本院以97年度消債更字第119 號裁
    定自98年4月15日下午5時起開始更生程序，惟抗告人所提之
    更生方案，未能依消債條例第59條、第60條規定獲得債權人
    會議之可決，原審乃審酌抗告人所提之更生方案並不符消債
    條例第64條規定之情形，而於99年2 月26日依消債條例第61
    條規定裁定開始清算程序，已據本院調閱上開更生、清算案
    卷查核屬實，揆諸首揭規定，抗告人對該開始清算程序之裁
    定，自不得抗告。抗告人仍提起抗告，其抗告為不合法，應
    予駁回。至於消債條例第65條固規定：「法院裁定不認可更
    生方案時，應同時裁定開始清算程序。對於不認可更生方案
    之裁定提起抗告者，前項開始清算程序之裁定，並受抗告法
    院之裁判。第一項裁定確定時，始得進行清算程序。」，惟
    此乃針對『更生方案經債權人會議可決』後，法院依同條例
    第62條第1 項應為認可與否之裁定，嗣法院依同條例第63條
    等相關規定不認可更生方案，同時裁定開始清算程序時得為
    抗告之情形。是以，本件抗告人所提之更生方案，既未獲得
    債權人會議之可決，原審認本案不符消債條例第64條規定之
    情形，乃依消債條例第61條、第83條第1 項裁定開始清算，
    既無不當，則抗告人援引同條例第65條之規定提起本件抗告
    ，自有誤會，併予敘明。
三、據上論結，本件抗告為不合法，依消費者債務清理條例第15
    條，民事訴訟法第495條之1第1項、第444條第1項前段、第9
    5條、第78條，裁定如主文。
中    華    民    國    99    年    10    月    28    日
                  臺灣新竹地方法院民事第一庭
                    審判長法  官  汪銘欽
                          法  官  吳靜怡
                          法  官  王佳惠
以上正本係照原本作成。
本裁定不得抗告。
中    華    民    國    99    年    10    月    28    日
                          書記官  陳思璟

司法院資訊處製作；財團法人民間司法改革基金會備份。
